臺灣士林地方法院刑事裁定
聲　請　人　乙○○
代　理　人　陳松棟律師
被　　　告　甲○○
上列聲請人因告訴被告竊盜等案件，不服臺灣高等法院檢察署檢
察長駁回再議之處分（95年度上聲議字第5664號），聲請交付審
判，本院裁定如下：
    主    文
聲請駁回。
    理    由
一、按告訴人不服上級法院檢察署檢察長或檢察總長認再議為無
    理由而駁回之處分者，得於接受處分書後10日內委任律師提
    出理由狀，向該管第一審法院聲請交付審判。法院認為交付
    審判之聲請不合法或無理由者，應駁回之，刑事訴訟法第25
    8 條之1 、第258 條之3 第2 項前段，分別定有明文。
二、本件聲請人乙○○以被告甲○○涉犯刑法第247 條第2 項之
    盜取遺灰罪、第304 條之強制罪及第320 條第1 項之竊盜罪
    ，向臺灣士林地方法院檢察署檢察官提出告訴，經該署檢察
    官，於民國95年10月16日，以95年度偵字第10856 號為不起
    訴處分後，聲請人不服，聲請再議亦經臺灣高等法院檢察署
    檢察長於95年12月20日，以95年度上聲議字第5664號駁回再
    議，並於95年12月29日送達聲請人，聲請人於收受上開駁回
    再議處分書後10日內，委任律師向本院聲請交付審判，程序
    上並無不符，合先敘明。
三、聲請交付審判意旨略以：
    (一)聲請人於原檢察官偵查中，已提出告證一至告證八等證據
      ，證明黃榮圖遺灰安厝於臺北市○○區○○路1 段91巷北
      勢湖公墓內墓塔，以及聲請人於95年1 月6 日發覺黃榮圖
      遺灰已遭人盜取等事實。
    (二)被告甲○○於原檢察官偵查中，業已承認有將黃榮圖遺灰
      ，由臺北市○○區○○路1 段91巷北勢湖公墓內墓塔取走
      ，移往臺北縣金山鄉金寶山墓園之事，被告並承認其未曾
      獲得包括聲請人在內之黃榮圖遺族之同意，擅自移置黃榮
      圖遺灰之事實。
    (三)原檢察官於95年3 月17日傳喚被告甲○○到庭偵訊後，被
      告仍拒絕告知聲請人及其他黃榮圖遺族遺灰之所在。聲請
      人委請律師向金寶山墓園之管理者金寶山事業股份有限公
      司查詢時，報告亦拒不同意該公司將黃榮圖遺灰所在地告
      知聲請人，報告有將黃榮圖遺灰據為己有，排除聲請人依
      照禮俗之不法意圖，至為明顯。
    (四)綜據上述，原檢察官為被告不起訴處分，臺灣高等法院檢
      察署檢察長駁回聲請人再議聲請，均有未合，請准為交付
      審判之裁定云云。
四、按法院認交付審判之聲請不合法或無理由者，應駁回之，刑
    事訴訟法第258 條之3 第2 項前段定有明文。次按，新修正
    刑事訴訟法第258 條之1 規定告訴人得向法院聲請交付審判
    ，係新增對於「檢察官不起訴或緩起訴裁量權」制衡之一種
    外部監督機制，法院僅就檢察官所為不起訴或緩起訴之處分
    是否正確加以審查，以防止檢察機關濫權，依此立法精神，
    同法第258 條之3 第3 項規定法院審查聲請交付審判案件時
    「得為必要之調查」，其調查證據之範圍，自應以偵查中曾
    顯現之證據為限；而同法第260 條對於不起訴處分已確定或
    緩起訴處分期滿未經撤銷者得再行起訴之規定，其立法理由
    說明該條所謂不起訴處分已確定者，包括「聲請法院交付審
    判復經駁回者」之情形在內，是前述「得為必要之調查」，
    其調查證據範圍，更應以偵查中曾顯現之證據為限，不得就
    告訴人新提出之證據再為調查，亦不得蒐集偵查卷以外之證
    據，否則，將與刑事訴訟法第260 條之再行起訴規定，混淆
    不清，亦將使法院兼任檢察官而有回復「糾問制度」之虞；
    且法院裁定交付審判，即如同檢察官提起公訴使案件進入審
    判程序，是法院裁定交付審判之前提，必須偵查卷內所存證
    據已符合刑事訴訟法第251 條第1 項規定「足認被告有犯罪
    嫌疑」檢察官應提起公訴之情形，亦即該案件已經跨越起訴
    門檻，否則，縱或法院對於檢察官所認定之基礎事實有不同
    判斷，但如該案件仍須另行蒐證偵查始能判斷應否交付審判
    者，因交付審判審查制度並無如同再議救濟制度得為發回原
    檢察官續行偵查之設計，法院仍應依同法第258 條之3 第2
    項前段規定，以聲請無理由裁定駁回。
五、本院查：
  (一)訊據被告甲○○固坦承未經黃榮圖全體繼承人之同意，即將
    黃榮圖之遺灰自臺北市○○區○○路1 段91巷「北勢湖公墓
    遷放至金山鄉金寶山安樂園之情，但遷葬行為是否即該當刑
    法第247 條第2 項之盜取遺灰罪，仍須從刑法第247 條第2
    項規定保護之法益內涵而予觀察。經查：
    1.按刑法處罰盜取遺灰罪之本旨，在保護社會重視先人遺灰
      之習慣，故其犯罪之成立與否，應以是否違背法律上保護
      遺灰之本旨為斷，苟行為之目的，在於遷葬，並無其他作
      用，既與法律上保護之本旨不相違背，自無犯罪之可言。
    2.有關黃榮圖生前就安葬處所之遺願，告訴人於偵查中自承
      ：黃榮圖有告訴伊願葬在頂湖或金寶山等語（見他字第82
      2 號卷第22頁），雖告訴人亦稱：黃榮圖最終遺願是因考
      量現金有限，故要暫厝與其前妻黃劉秀英（即告訴人之母
      ）相同之處所，待黃家家墓完成後再遷入新點等語，但此
      既係黃榮圖基於經濟考量後所為之安排，故被告因認有充
      裕之金錢款項，得將黃榮圖之遺灰遷葬至黃榮圖生前也曾
      表示過欲安厝之處所即金寶山墓園，參以金寶山墓園向為
      臺灣地區知名奉厝先人遺骨或遺灰之處所，證人楊麗玲也
      於偵查中到庭結證稱：被告請金寶山公司先選日子，並選
      定93年6 月22日，當天伊開金寶山公司服務車到原墓園附
      近的一個小平臺後，因車子上不去，所以伊就將車子停在
      那裡，被告則一個人上山，過了約20分鐘，被告就將該公
      司提供給被告的黃包巾包著黃榮圖的骨灰罈下來了，回到
      金寶山公司所設墓園後，就開始進行誦經等儀式，等時間
      一到，再進行誦經、移穴等儀式等語（見偵字第10856 號
      卷第26頁至第27頁），復有被告取得金寶山公司所設墓穴
      等而共支付新臺幣2,610,000 元之購地證明書、支票影本
      等在卷可參，是被告就該遷葬事宜之安排確甚慎重並已符
      社會風俗習慣，故尚難以被告之遷葬行為，認被告有輕蔑
      、不尊重黃榮圖骨灰之意，更與告訴人所陳：被告係基於
      不滿黃榮圖遺灰黃劉秀英放置一處欲強加分離之目的等語
      有間。
    3.雖被告遷葬之舉，未能取得黃榮圖全體繼承人之同意，惟
      刑法第247 條第2 項所保護之法益為崇敬先人、慎終追遠
      之善良風俗，而非在保障個人之私有財產權，況被告與告
      訴人間因遺產分配事宜有所不睦，被告復為黃榮圖後娶之
      配偶，告訴人則為黃榮圖與已故原配所生之子，此為告訴
      人所是認，故被告未能取得告訴人同意而遷葬黃榮圖之遺
      灰，雖不甚圓滿，亦不得據此認此與刑法第247 條第2 項
      所保護之法益有違。
  (二)按刑法第304 條第1 項之強制罪，所謂「以強暴脅迫使人行
    無義務之事，或妨害人行使權利」者，其強暴脅迫之對象，
    須以「人」為要件，如妨害人行使權利時，被害人並不在場
    ，自無從對人施強暴脅迫，既缺乏施強暴脅迫之手段，要與
    刑法第304 條第1 項之構成要件不符。又刑法第304 條第1
    項稱「強暴」者，乃以實力不法加諸他人之謂，雖不以直接
    施諸於他人為必要，即間接施之於物體而影響於他人者，亦
    屬之，然仍需被害人在場，始有受強暴之可能，倘被害人根
    本不在場，自不足構成強暴事由，最高法院85年台非字第35
    6 號、86年台非字第122 號判決意旨亦可供參酌。故刑法第
    304 條第1 項之強制罪，既在保護個人之意思決定自由，從
    而行為人施強暴脅迫之對象，必須以對「人」直接或間接為
    之為限，單純對「物」則不包括在內；準此，苟行為人對物
    施以強制力當時，被害人未在現場，自無從感受行為人對之
    實施之強脅手段，亦無從影響其意思決定自由，即與本條所
    謂強暴脅迫之情形有別。本件被告確有未經告訴人同意，將
    黃榮圖之遺灰遷葬之行為，已如上述。然被告進行遷葬當時
    ，告訴人並不在場，並未因被告之遷葬行為，意思決定之自
    由受到何種妨害，自無成立強制罪之餘地。
  (三)又刑法第320 條第1 項之竊盜罪或同法第321 條之加重竊盜
    罪，其所指之動產，為所有動產之泛稱，而祖先之骨灰，性
    質上當然亦屬動產。惟基於對先人之尊敬及我民族慎終追遠
    之情懷，乃有刑法第247 條第2 項對於盜取火葬之遺灰者處
    罰之特別規定。從此而論，刑法第247 條第2 項之盜取骨灰
    罪顯然為刑法上所有竊盜罪之特別規定，而如果受追訴之犯
    罪行為外觀上符合特別規定，法院自應從該特別規定之構成
    要件是否符合，來判定被告之罪嫌是否成立，無由改按普通
    竊盜罪之構成要件來論斷被告被訴之罪嫌能否成立。故告訴
    人主張被告被訴之罪嫌應改以竊盜罪來論科，容有誤會，應
    予敘明
六、綜上所述，聲請人並未舉證證明被告有其指訴之犯行，而依
    偵查卷宗所有之資料，亦無使本院有「足認被告有犯罪嫌疑
    」檢察官應提起公訴之確信。是原臺灣士林地方法院檢察署
    檢察官之不起訴處分及臺灣高等法院檢察署檢察長之處分，
    均無不當，揆諸上開說明，本件交付審判之聲請為無理由，
    應予駁回。
七、依刑事訴訟法第258 條之3 第2 項前段，裁定如主文。
中　　華　　民　　國　　96　　年　　5 　　月　　31　　日
                  刑事第二庭審判長法  官    謝靜恒
                                  法  官    高雅敏
                                  法  官    許碧惠
以上正本證明與原本無異。
本件不得抗告。
                                  書記官    徐仁豐
中　　華　　民　　國　　96　　年　　5 　　月　　31　　日
